【裁判字號】    97,訴,15
【裁判日期】    970530
【裁判案由】    清償債務
【裁判全文】
臺灣桃園地方法院民事判決                97年度訴字第15號
原      告  玉山商業銀行股份有限公司
                      號
法定代理人  丙○○
訴訟代理人  甲○○
被      告  乙○○
                      號
上列當事人間請求清償債務事件，本院於民國97年5 月7 日言詞
辯論終結，判決如下：
    主  文
被告應給付原告：(一)新台幣壹佰零捌萬捌仟參佰伍拾肆元，及自
民國九十六年十月卅一日起至清償日止，按週年利率百分之八點
四計算之違約金；(二)新台幣伍拾肆萬伍仟壹佰捌拾貳元，及自民
國九十六年十月十日起至清償日止，按週年利率百分之六點七二
計算之利息，暨自民國九十六年十一月十一日起至清償日止，其
逾期在六個月以內者，按上開利率百分之十，逾期超過六個月部
分，按上開利率百分之二十計算之違約金；(三)美金壹萬參仟零陸
拾捌元，及自民國九十六年八月三十日起至清償日止，按週年利
率百分之八點二計算之利息，暨自民國九十六年十月二十四日起
至清償日止，其逾期在六個月以內者，按上開利率百分之十，逾
期超過六個月部分，按上開利率百分之二十計算之違約金；(四)美
金柒仟捌佰壹拾元參角肆分，及自民國九十六年十一月六日起至
清償日止，按週年利率百分之七點九計算之利息，暨自民國九十
六年十一月六日起至民國九十七年四月十一日止，按上開利率百
分之十，自民國九十七年四月十二日起至清償日止，按上開利率
百分之二十計算之違約金。
訴訟費用由被告負擔。
本判決第一項於原告以新台幣捌拾萬元或等值之九十年度甲類第
一期中央政府建設公債為被告供擔保後，得假執行。
    事實及理由
壹、程序部分
一、按「債務人對於支付命令未於法定期間合法提出異議者，支
    付命令與確定判決有同一之效力。」，民事訴訟法第521 條
    第1 項定有明文。次按「連帶債務之債權人，得對於債務人
    中之一人，或數人，或其全體，同時或先後請求全部或一部
    之給付。」，民法第273 條第1 項亦有明文。又民事訴訟法
    第56條第1 款所謂共同訴訟人中一人之行為是否有利益或不
    利益於共同訴訟人，係指於行為當時，就形式上觀之，非指
    經法院審理之結果而言（最高法院52年台上字第1930號判例
    參照）。依上揭規定可知，連帶債務人中一人就支付命令異
    議，而提出其個人關係之抗辯者，僅就該異議人部分發生視
    同起訴之效力，並不及於其他未異議之連帶債務人。本件原
    告原係以訴外人佑年實業有限公司（下稱佑年公司）、王瑞
    祿及被告為連帶債務人，並聲請核發支付命令。惟其中僅被
    告提出異議，且其異議理由略為：其與原告間關係並非單純
    ，請逕依原告片面陳述發予支付命令，難謂妥當等語，揆諸
    其異議內容僅係基於個人關係之抗辯，依上說明，應認其異
    議之效力僅及於被告而發生視同起訴之效力，並不及於訴外
    人佑年公司及王瑞祿部分，合先敘明。
二、本件原告起訴後撤回下列部分：
  (一)1.「贅列被告佑年公司及王瑞祿」部分；2.訴之聲明「請求
    連帶給付」部分；3.「訴之聲明第5 項」部分。
  (二)被告經合法通知，並未到場為言詞辯論，依民事訴訟法第26
    2 條第1 項規定反面解釋，原告撤回各該部分請求，無須得
    被告之同意，而為法之所許。
三、按訴狀送達後，原告不得將原訴變更或追加他訴，但擴張或
    減縮應受判決事項之聲明者，不在此限，民事訴訟法第255
    條第1 項但書第3 款定有明文。本件原告起訴，就訴之聲明
    第4 項，原請求之利率為「年息8.1%」，嗣於本院審理中具
    狀減縮此部分利率之請求為「年息7.9%」（見本院卷第54頁
    ），核符前揭法條規定，應予准許。
四、本件被告經合法通知，未於言詞辯論期日到場，核無民事訴
    訟法第386 條各款所列情形，爰依原告聲請，由其一造辯論
    而為判決。
貳、實體部分
一、原告主張：訴外人佑年公司邀同訴外人王瑞祿及被告為連帶
    保證人，分別於：(一)94年10月28日向原告借款新台幣（以下
    除註明為美金外，均同為新台幣）330 萬元，約定借款期間
    自同年月31日起至97年10月31日止，本金自撥款日次月之相
    對日起，以1 個月為1 期，於借款期間內按月平均攤還，不
    計收利息，如未按期履行，自該相對日起至清償日止，依本
    金餘額按原告基準利率3.61% 加碼3.95% 即年息7.56% 計付
    違約金，並隨原告基準利率變動而同時調整，有借款契約影
    本1 紙及授信約定書影本3 紙為證；(二)95年6 月30日向原告
    借款100 萬，約定借款期間3 年，利息自借款日起按原告基
    準利率3.79% 加碼年息2.27% 即年息6.06% 按月計付，並隨
    原告基準利率變動而調整，本息定額自同年8 月10日起至98
    年7 月10日止按月分36次還清，如遲延履行，除仍依約計付
    遲延利息外，逾期在6 個月以內者，另按約定利率10% ，逾
    期超過6 個月者，按約定利率20% 計付違約金，有借款契約
    影本1 紙足憑；(三)96年1 月25日與原告簽立委任開發國內信
    用狀契約，約定於美金10萬元之限額內循環開發國外信用狀
    及墊付外幣貨款或承兌或申請進口託收項下擔保提貨/ 副提
    單背書或借款等期間1 年，每筆借款期間最長180 天，利息
    自墊（借）款日起按原告美元牌告利率減碼年息1%即年息8.
    2%計算，並隨原告美元牌告利率變動而同時調整，如遲延履
    行，除仍依約計付利息外，逾期在6 個月以內者，另按約定
    利率10% ，逾期超過6 個月者，另按約定利率20% 計付違約
    金，並簽立美金10萬元之本票1 紙為擔保。(四)訴外人佑年公
    司自96年10月12日及同年10月31日起，即未依約清償原告已
    到期信用狀款項與應攤還之本金，尚欠原告四筆本金，其中
    新台幣部分如主文第1 項(一)、(二)二筆，共計1,633,536 元；
    美金部分如主文第1 項(三)、(四)二筆，合計20,878.34 元迄未
    清償。另如主文第1 項(一)至(三)請求，原告基準利率與美元牌
    告利率已各調整為4.45% 及9.2%（準備狀誤載為9.1%），至
    如主文第1 項(四)請求，原告美元牌告利率已調整為8.9%。(五)
    依授信約定書第5 條第1 項第1 款約定：如有任何一宗債務
    不依約清償本金時，全部債務視為到期；又被告為連帶保證
    人，依約自負連帶清償之責。經原告多次催請被告清償上開
    本金、利息、違約金等，均遭置之不理，迄未獲清償。爰依
    消費借貸及連帶保證之法律關係，請求被告應給付如主文第
    1 項所示之本金、利息、違約金等語。並聲明：1.如主文第
    1 項所示；2.請准提供現金或同面額之90年度甲類第1 期中
    央政府建設公債為擔保宣告假執行。
二、被告對支付命令聲明異議稱：其與原告間之債權債務關係，
    並非單純，如逕依原告片面陳述，核發支付命令，並非妥當
    等語，然未於言詞辯論期日到場，亦未提出書狀為任何聲明
    或陳述。
三、原告主張上揭事實，已據其提出與所述相符之借款契約（包
    括借款330 萬、100 萬元部分）、授信約定書、委任開發國
    外信用狀契約、本票、進口放款通知書、利率變動表（含基
    準利率、美金部分）、催告函、放款交易明細表及撥款證明
    （放款通知、撥款傳票照片）等在卷可稽。而被告經合法通
    知，而未於言詞辯論期日到場爭執，亦未提出書狀為任何聲
    明或陳述，依民事訴訟法第280 條第3 項準用同條第1 項之
    規定，視同自認原告主張之事實為真正。
四、綜上，原告依據消費借貸及連帶保證之法律關係，請求被告
    應給付原告如主文第1 項所示之本金、利息、違約金，均為
    有理由，應予准許。又原告陳明願供擔保，請准宣告假執行
    ，核無不合，爰酌定相當之擔保金額准許之。
五、據上論結，本件原告之訴為有理由，依民事訴訟法第385 條
    第1 項前段、第78條、第390 條第2 項，判決如主文。
中    華    民    國    97    年     5    月    30    日
                    民事第二庭法  官  張金柱
如對本判決上訴，須於判決送達後20日內向本院提出上訴狀 (須
按對造人數提出繕本)。
以上正本證明與原本無異。
中    華    民    國    97    年     5    月    30    日
                              書記官  黃珮娟


司法院資訊處製作；財團法人民間司法改革基金會備份。
